臺灣高雄地方法院刑事判決　　　　　　　　　　　　　九十三年度交訴字第三九號
　　公　訴　人　臺灣高雄地方法院檢察署檢察官
　　被　　　告　庚○○
　　選任辯護人　吳建勛律師
　　　　　　　　游雪莉律師
　　　　　　　　張清雄律師
右列被告因業務過失致死等案件，經檢察官提起公訴（九十二年度偵字第二二八九二
號），本院判決如左：
    主  文
庚○○從事業務之人，因過失致人於死，處有期徒刑陸月，併科罰金參萬元；有期徒
刑如易科罰金，罰金如易服勞役，均以參佰元折算壹日。
    事  實
一、庚○○係高雄碼頭通運有限公司之營業大貨車司機，為從事駕駛業務之人，其於
    民國九十二年十月三十一日上午，駕駛車牌號碼ＸＭ─３５６號營業大貨車，沿
    高雄縣湖內鄉○○路○段之外側快車道，由北往南方向行駛，而於上午八時許，
    途經中山路與民生街交岔路口時，適有丙○○（另經檢察官為不起訴處分）後載
    李如珊騎乘車牌號碼Ｋ二六─０九六號重型機車，亦沿高雄縣湖內鄉○○路○段
    由北往南方向行駛，而同向行駛於庚○○所駕駛大貨車右前側之慢車道（起訴書
    誤載為左前側）。惟丙○○於行至上開交岔路口前時，因前方有另一不詳之車輛
    擋道，乃向左行駛至外側快車道上，並行駛於庚○○所駕駛之上開營業大貨車前
    方。庚○○見狀即欲超越丙○○所騎乘機車，其本應注意汽車駕駛人欲超車時，
    應於超越時顯示左方方向燈並於前車左側保持半公尺以上之間隔超過，行至安全
    距離後，再顯示右方向燈駛入原行路線，而當時天氣晴朗，柏油路面平直乾燥無
    缺陷，且依其智識、能力亦無不能注意之情事，竟疏未注意，貿然以每小時三十
    至四十公里之速度，自丙○○之左後側超越，並因於行至丙○○左側時未保持安
    全之間隔，致庚○○大貨車右前車頭擦撞丙○○之左手肘及其所騎乘機車之左照
    後鏡，丙○○因而重心不穩而與李如珊均人、車倒地。李如珊於倒地時因係往左
    側滾落，而遭庚○○所駕駛之上開營業大貨車右後車輪輾壓其胸腹部，並因此受
    有胸腹部輾壓傷併骨盆骨折、低血容積休克等傷害，經送醫後，於當日上午十一
    時二十分宣告不治死亡。丙○○則因係往前方摔倒，未遭輾壓，幸而僅受有左手
    肘、左腰部擦傷等之傷害。
二、案經丙○○、李如珊之母乙○○均訴由暨高雄縣政府警察局湖內分局報告臺灣高
    雄地方法院檢察署檢察官偵查起訴。
    理  由
一、訊據被告庚○○矢口否認犯行，辯稱：「當時是機車從左側轉進來，我那時馬上
    向左閃避，我車子並無撞到他的機車，我是從車子之照後鏡看到機車倒地，我就
    馬上下來。」惟查：
    （一）被害人係係遭被告所駕駛之車輛右後車輪輾過胸腹部後，因胸腹部輾壓傷
          併骨盆骨折後，因低血容積休克死亡乙節，業經臺灣臺南地方法院檢察署
          檢察官督同法醫師相驗並製有相驗體證明書、驗斷書、勘驗筆錄在卷可稽
          ，核與證人己○○於警訊中供述及證人丙○○於偵查及本院審理中證述情
          節相符。再以目視比對臺灣臺灣地方法院檢察署九十二年度相字第一二六
          二號相驗卷附被害人照片所顯示其右側腰腹部輪印痕（相驗卷第十六頁）
          ，與卷附被告所駕駛營業大貨車右後車輪胎紋照片（高雄縣政府警察局湖
          內分局路竹車禍處理小組車禍業務過失傷害致死案相驗卷），二者痕跡亦
          屬相符。再衡以被告於本院審理時亦供承：「我前輪撞到被害人，我想是
          沒有，我是從後輪撞到的，我是從後照鏡看到的，我撞到的那時是沒有戊
          覺的。」（參本院九十三年五月十七日審判筆錄）。足見被害人確係遭被
          告所駕駛營業大貨車右後車輪輾壓後，傷重不治死亡無誤。
    （二）就本件事故發生經過、事故發生前雙方相對位置及被告如何查覺告訴人張
          斌鈺之如何摔倒等情，被告先後供稱：１、「機車騎士行經至快車道方向
          發覺我的車在旁時，受到驚嚇而自行摔倒。」（參被告第一次警訊筆錄）
          。２、「當時我駕駛ＸＭ─三五六號營業大貨車沿中山路一段由北往南行
          駛外側車道，行經事故路口號誌剛好紅燈變綠燈，我慢慢前進，我發現一
          部重機車Ｋ二六─○九六號閃避車輛往左側（外側快車道）行駛，我見狀
          立即煞車減速往左閃避後慢慢往前停靠路旁。」（參被告第二次警訊筆錄
          ）。３、「當時我走在外側很車道，當時機車很多，有機車切入外側快車
          道，我為閃避就切換到內側快車道。」（參臺灣臺南地方法院檢察署九十
          二年度相字第一二六二號卷宗九十二年十一月一日偵訊筆錄）。４、「…
          我與丙○○同向，我在前他在後，商時路有三線道，我行駛在中間的快車
          道，丙○○在我右後方的慢車道，但在八點時，他突然行駛到快車道，我
          看後視鏡馬上把車子轉到最內側快車道時，發現丙○○的機車已倒地，我
          馬上停下來查看。」（參臺灣高雄地方法院檢察署九十二年度偵字第二二
          八九二號卷宗九十三年二月十三日偵訊筆錄）。５、「當時是機車從左邊
          轉進來，我那時馬上向左閃避，我車子並無撞到他的機車，我是從車子之
          照後鏡看到機車倒地，我就馬上下來。」（參本院九十三年五月十七日審
          判筆錄）。是依被告於第一次警訊中所供告訴人丙○○係行至快車道時發
          現被告之車，而受驚嚇摔倒等語，第二次警訊則供稱告訴人丙○○係為閃
          避車輛而向左側（外側快車道）行駛等語，惟於偵訊及本院審理時則堅稱
          其係自後視鏡看到告訴人丙○○突然向左行駛等語。衡以被告與告訴人張
          斌鈺均供稱事故係於停等紅燈轉換為綠燈起步後所發生，而本件事故發生
          地點又係位於交岔路口，除欲於交岔路口轉彎者外，汽車駕駛人於路口直
          行起步時，其注意力多半在於左右有無來車，及前方車道、車行之狀況如
          何，又豈會專注於自後視鏡中觀看右後方機車之行車狀況？而被告之行車
          位置若係在告訴人丙○○左前方，則其又如何能於通過交岔路口時，自後
          視鏡看見告訴人丙○○係為「閃避車輛」而行駛至快車道？且就被告與告
          訴人丙○○於事故發生前之相對位置而言，果真係如被告所言被告在前，
          而告訴人丙○○在後，則告訴人丙○○於行駛在機慢車道上時，即應能看
          見被告所駕駛之營業大貨車，又豈會於行至快車道時發覺被告所駕車輛在
          旁，而受到驚嚇自行摔倒（參被告第一次警訊筆錄）？再衡以告訴人張斌
          鈺曾於偵訊中供稱：「…當時我沿中山路行駛，我原本行駛機車道，砂石
          車有佔用慢車道，我閃到外側快車道…。」（參臺灣臺南地方法院檢察署
          九十二年度相字第一二六二號卷宗九十二年十一月一日偵訊筆錄）核與核
          被告第二次警訊中所供「重機車Ｋ二六─○九六號閃避車輛往左側（外側
          快車道）行駛」相符。又查，本件事故發生地點之交岔路口雖未劃標線，
          惟如以該路口之中山路一段南北兩側機車道標線之相連直線為基準，告訴
          人丙○○所騎機車倒地後，於地面滑行時所遺留之刮地痕跡，係自位於外
  側快車道前方，距該機車道相連直線一點九公尺、距中山路一段北側路口
          十二點三公尺為起點，向左前方延伸六點五公尺，此有道路交通事故現場
          圖可考。衡以該機車倒地滑行後刮地痕方向係往左前方延伸，足見機車倒
          地滑行方向亦係往左前方滑行，再參以被告及告訴人丙○○於警訊中均供
          稱告訴人丙○○係為閃避車輛而自機慢車道行駛至外側快車道等語，足認
          本件事故發生前雙方之相對行車位置及行車方向，應係告訴人丙○○騎乘
          機車原行駛於被告所駕駛營業大貨車右前方之機慢車道，惟避車輛而偏向
          左側行駛至外側快車道前時，而被告則駕駛上開營業大貨車自後方行駛至
          告訴人丙○○機車左側，發生本件事故。
    （三）就告訴人丙○○所騎機車倒地前，是否曾與被告所駕駛營業大貨車擦撞乙
          節，被告雖均矢口否認有任何擦、踫撞之情事，惟證人即告訴人丙○○則
          堅決指稱被告所駕駛之營業大貨車有擦撞其左手肘後，勾到機車後視鏡之
          事實。另證人即與被告同屬高雄碼頭運通有限公司之司機丁○○亦到庭證
          稱：「（辯護人問：是否有看到車禍？）那時我們車子正要轉過，他已經
          過了紅綠燈，我在這頭等綠燈，我看到的是有一輛機車搖擺了兩、三次，
          有撞到擋泥板的樣子，我當時是跑外線的。」、「（辯護人問：你所駕駛
          之車輛與被告所駕駛之車輛中間有無其他車輛？）我們是駕駛外線道，在
          我的車子與他的車子中間並無其他車輛，那時他已經過停車線，在網狀黃
          線前，我是停在停車線後面。」、「（辯護人問：是否有看到機車原來是
          在被告車子後面或前面？）我當時沒有注意到。」、「（辯護人問：是否
          可以陳述當時車子之間隔？）我沒有辦法說明。」、「（檢察官問：看到
          車子倒地後之樣子？）往右邊倒，而倒地之情形我並沒有注意，我當時只
          是注意我左邊之情形。」（參本院九十三年五月十七日審判筆錄）衡以告
          訴人丙○○所騎機車左側車身有多處摩擦受損之情形，此有警卷附機車受
          損照片足稽，足見該機車倒地時應係左側著地。而告訴人丙○○如係於未
          與被告所駕駛車輛擦撞之情形下不慎自行騎車摔倒，則證人許連填當不至
          於為「有撞到擋泥板的樣子」之陳述，足見被告駕車超越告訴人丙○○所
          騎機車時，雙方確有擦撞之情事。雖被告所駕駛車輛上，並未採得明顯之
          車輛撞擊點等相關跡證，此固經證人即到場處理本件事故之員警戊○○到
          庭證述在卷，並有高雄縣政府警察局湖內分局刑事組刑事現場勘查報告表
          一紙、勘察採證同意書二紙在卷可稽，惟因本件事故係於雙方車輛同向行
          進中發生，被告駕車自後方超越告訴人丙○○時，相對速度較低，單純擦
          撞直接造成車損之動能亦較低，被告所駕車輛如係擦撞及告訴人之左手肘
          後輕微踫觸機車後視鏡，所遺留之跡證通常亦非明顯。再觀之卷附上開營
          業大貨車右側車身及輪胎外側，雖無明顯撞擊凹陷之痕跡，亦可見有許多
          輕微之擦痕，故實不能僅以被告所駕上開車輛並未發現有明顯撞擊點，即
          認被告所駕車輛並未擦撞告訴人丙○○之左手肘。又告訴人丙○○固於本
          院審理時證稱上開營業大貨車勾住前開機車後視鏡之位置，係前後輪間之
          純黃色鐵板，而擦撞手左手肘之位置，則係前輪腳踏板上層護板處等語（
          參本院九十三年五月十七日審判筆錄）。雖被告另以與告訴人丙○○所騎
          乘上開機車同型之機車模擬結果，辯護意旨認以兩車之相對高度而言，認
          並無此可能性，並提出模擬照片為證。惟依該模擬照片觀之，告訴人張斌
          鈺所指之純黃色鐵板上緣高度稍高於機車握把，而大約與後視鏡相當。至
          告訴人丙○○當庭所指出大貨車擦撞左手肘之位置，則稍低於騎乘機車時
          手肘之正常位置。雖告訴人丙○○所指擦撞點高度與被告模擬結果稍有出
          入，然衡以告訴人丙○○係遭被告自後超越時擦撞後立即人車倒地，雙方
          實際踫觸之時間甚短，且事出突然，而被害人李如珊更因而喪命，告訴人
          丙○○所受精神上之震驚自亦甚鉅，實難期待告訴人丙○○於突然間遭此
          鉅變時，仍能立即準確無誤地查覺踫撞之正確位置，並記憶清晰，而告訴
          人丙○○所陳擦撞位置雖與被告模擬結果稍有出入，然其高度誤差尚非顯
          著，故亦不能執此即認證人丙○○所陳情節與事實有何不符。
    （四）證人丁○○雖到庭證稱告訴人丙○○於倒地前，騎車有左右搖擺之情形云
          云。然查，證人丁○○陳稱機車倒地方向係向右傾倒乙節，與該機車受損
          情形均位於左側之跡證不符，是其供述之可信度如何，已非無疑。且縱認
          告訴人丙○○於人車倒地前，確有左右搖擺之情形，然此係其與被告所駕
          車輛擦撞前即已有此情形？抑或係與被告所駕車輛擦撞後，始因而失控並
          左右搖擺？證人丁○○亦未能指出。再衡以其就本件事故發生前雙方之相
          對位置係何人在前及雙方間隔等情，均諉稱未注意或無法說明，實不能以
          其所陳告訴人丙○○有左右搖擺之情形等語，採為有利於被告之證據。又
          被告雖於偵查中提出具名為「丁○○」之「自訴狀」圖證，惟該「自訴狀
          並非證人丁○○所繕打，而係高雄碼頭通運有限公司派員繕打乙節，經證
          人丁○○證述無訛，則該「自訴狀」既非證人丁○○所書，而實際書寫擅
          打之人亦未具名，無從確認為此審判外陳述者之真實身分，該「自訴狀」
          所載內容即不具證據之適格，不得採為證據，附此敘明。
    此外，復有道路交通事故現場圖、道路交通事故調查報告表（一）、（二）各一
    紙、現場及車損照片五十四張、告訴人丙○○受傷照片三張、被害人李如珊相驗
    照片二十七張、國立成功大學附設醫院乙種診斷證明書及高新醫院診斷證明書各
    一紙、在卷可資佐証，足認被告確有於前揭時、地，因告訴人丙○○行駛於很側
    快車道時欲超越之，而於超車時不慎擦撞告訴人丙○○左手肘及機車左側後視鏡
    ，致告訴人丙○○、被害人李如珊人車倒地受有傷害，被害人李如珊更因遭被告
    所駕營業大貨車輾壓胸腹部，傷重不治死亡之事實。
二、按汽車超車時，應顯示左方向燈並於前車左側保持半公尺以上之間隔超過，行至
    安全距離後，再顯示右方向燈駛入原行路線。道路交通安全規則第一百零一條第
    五款分別定有明文，被告駕車超車時自應注意保持半公尺以上之間隔始可超越。
    又依附卷之交通事故調查報告表所載，本件肇事時、地之天候、路況皆良好。則
    肇事彼時，被告亦無不能注意之情事。渠竟疏未注意及此，而貿然超車致肇事，
    致告訴人丙○○受有傷害，被害人李如珊死亡。可證被告之駕車失當行為，顯有
    過失。且本件經送臺灣省高屏澎地區車輛行車事故鑑定委員會鑑定結果，亦同此
    意見，有該鑑定委員會九十三年一月三十日高屏澎鑑字第九三○一二一號函附之
    鑑定意見書在卷可參。而被害人李如珊因本件車禍死亡，告訴人丙○○因本件車
    禍受有傷害，均與被告之過失行為間並有相當因果關係，罪證明確，被告犯行已
    堪認定。至辯護人聲請將本件另行送財團法人成大研究發展基金會鑑定肇事責任
    乙節，本院認本件肇事責任歸屬業經臺灣省高屏澎地區車輛行車事故鑑定委員會
    鑑定完畢，且被告過失事證已明，無另行鑑定之必要，爰依刑事訴訟法第一百六
    十三條之二之規定，併予駁回調查證據之聲請。
三、被告庚○○從事於營業大貨車駕駛之業務，此經被告自承在卷，為從事業務之人
    ，被告於從事駕駛業務時過失肇事致人死傷，核其所為係犯刑法第二百七十六條
    第二項之業務過失致人於死罪及同法第二百八十四條第二項前段之業務過失傷害
    罪。被告所犯上開二罪係以一過失行為而觸犯數罪名，屬想像競合，應依刑法第
    五十五條之規定從一重之業務過失致人於死罪處斷。爰審酌被告從事於營業大貨
    車之駕駛業務，而營業大貨車體積龐大，如發生事故，其衝撞破壞力遠大於一般
    機車或小型車輛，對用路公眾之危險原即甚鉅，被告從事於駕駛業務時，原應更
    加謹慎小心，然被告卻於超車時未注意保持安全間隔即貿然超車，因而肇事致被
    害人李如珊傷重不治死亡、告訴人丙○○受有傷害，其過失犯行所造成之損害重
    大，且於犯後猶否認犯行，犯後態度不佳，且迄今未與被害家屬及告訴人達成民
    事和解，賠償其損失，惟本件事故之發生原因，除因被告未保持安全間隔即貿然
    超車外，部分亦導因於告訴人丙○○為閃避前車而行駛於外側快車道，被告始有
    超車之舉，並因而肇事，尚不能全盤歸責於被告等一切情狀，量處如主文所示之
    刑，並諭知有期徒刑部分易科罰金及罰金部分易服勞役之折算標準，以示懲儆。
據上論斷，應依刑事訴訟法第二百九十九條第一項前段，刑法二百七十六條第二項、
第二百八十四條第二項前段、第五十五條、第四十一條第一項前段、第四十二條第二
項前段，罰金罰鍰提高標準條例第一條前段、第二條，判決如主文。
本案經檢察官甲○○到庭執行職務。
中      華      民      國      九十三      年      七    月    十九    日
                                  臺灣高雄地方法院交通法庭
                                      審判長法官   張世賢
                                            法官   林韋岑
                                            法官   王啟明
右正本證明與原本無異。
如不服本判決，應於判決送達後十日內，向本院提出上訴狀。
                                            書記官    陳寰瑛
中    華    民    國      九十三      年      七      月      十九     日
附錄所犯法條：
中華民國刑法第二百七十六條
(過失致死罪)
因過失致人於死者，處二年以下有期徒刑、拘役或二千元以下罰金。
從事業務之人，因業務上之過失犯前項之罪者，處五年以下有期徒刑或拘役，得併科
三千元以下罰金。
中華民國刑法第二百八十四條
(過失傷害罪)
因過失傷害人者，處六月以下有期徒刑、拘役或五百元以下罰金，致重傷者，處一年
以下有期徒刑、拘役或五百元以下罰金。
從事業務之人，因業務上之過失傷害人者，處一年以下有期徒刑、拘役或一千元以下
罰金，致重傷者，處三年以下有期徒刑、拘役或二千元以下罰金。
